【裁判字號】    99,上更(一),353
【裁判日期】    991119
【裁判案由】    妨害性自主
【裁判全文】
臺灣高等法院刑事判決             99年度上更(一)字第353號
上  訴  人  臺灣基隆地方法院檢察署檢察官
被      告  甲○○
選任辯護人  施竣中律師
上列上訴人因被告妨害性自主案件，不服臺灣基隆地方法院96年
度訴字第526號，中華民國96年11月30日第一審判決（起訴案號
：臺灣基隆地方法院檢察署96年度偵字第985號），提起上訴，
判決後，經最高法院發回更審，本院判決如下：
    主  文
上訴駁回。
    理  由
壹、公訴意旨略以：被告甲○○係「得意豬腳餐廳」負責人，代
    號0000000號之女子（真實姓名年籍詳卷，下稱：Ａ女）係
    該餐廳之員工。被告於民國96年1月1日22時至23時許，以要
    教導Ａ女豬腳滷汁製作方法為由，邀約Ａ女前往餐廳舊址，
    Ａ女不疑有他，遂搭上被告所駕駛之自小客車，被告將Ａ女
    載往深夜無人煙之海邊（被告被訴在海邊對Ａ女為強制猥褻
    犯罪部分，業經判決無罪確定）。嗣Ａ女要求被告載Ａ女返
    家，被告竟開車將Ａ女載至臺北縣萬里鄉○○村○○路246
    之3號「金湧泉汽車旅館」，並強拉Ａ女進入773號房內，要
    求Ａ女陪其泡溫泉，遭Ａ女拒絕後，被告竟基於強制性交之
    犯意，在違反Ａ女意願之情形下，強行脫掉Ａ女身上之衣物
    ，並用力抓住Ａ女之雙腿欲與之性交，造成Ａ女受有兩側下
    股多處瘀傷之傷害，因Ａ女奮力抵抗，被告始放棄逞慾之舉
    而未遂。嗣Ａ女返家後，因心中恐懼致不停哭泣，其男友簡
    志明覺得有異而詢問Ａ女，始悉上情並報警處理。因認被告
    此部分在「金湧泉汽車旅館」之行為，係涉犯刑法第221 條
    第2項、第1項之強制性交未遂罪嫌等語。
貳、相關證據證據能力之說明：
一、證人Ａ女於警詢時之陳述無證據能力，於偵查中及法院審理
    時之證言有證據能力；
(一)、按被告以外之人於審判外之言詞或書面陳述，除法律有規定
    者外，不得作為證據；又被告以外之人於司法警察官或司法
    警察調查中所為之陳述，與審判中不符時，其先前之陳述具
    有較可信之特別情況，且為證明犯罪事實存否所必要者，得
    為證據，刑事訴訟法第159條第1項、第159條之2定有明文。
    證人Ａ女於警詢時之陳述，係被告以外之人於審判外之陳述
    ，復不符合傳聞法則例外規定，依首開刑事訴訟法第159條
    第1項規定，該證人警詢之陳述，不得作為證據。惟按刑事
    訴訟法基於證據裁判主義及嚴格證明法則，明定得以作為認
    定犯罪事實存否之依據者，以有證據能力之證據為限。惟有
    證據能力之被告以外之人之陳述，與不具證據能力之該被告
    以外之人之陳述，彼此不符，此際提出不具證據能力之陳述
    ，用來減低有證據能力之陳述之證明力即檢驗其憑信性，應
    有必要，此種作為彈劾證據使用之證據，因非據為認定犯罪
    事實存否之基礎，不受嚴格證明法則之拘束，不以有證據能
    力者為限。因此，不具證據能力之被告以外之人之陳述，雖
    不得以之直接作為認定犯罪事實存否之證據，但非不得以之
    作為彈劾證據，用來爭執或減損有證據能力之被告以外之人
    所為陳述之證明力（最高法院98年度臺上字第2079號判決意
    旨參照）。是關於證人Ａ女於警詢中所為之陳述，就被告犯
    罪事實存在之證明，縱認無證據能力，亦得作為彈劾證據之
    用，用以評價證人Ａ女有證據能力陳述之證據價值，於此敘
    明。
(二)、證人Ａ女於檢察官偵查中之證言，業經合法具結，查無顯不
    可信之外部情況，依刑事訴訟法第159條之1第2項規定，具
    有證據能力。證人Ａ女於原審時之證言，亦經合法具結，依
    法自有證據能力。
二、證人簡志明於偵、審中之證言，除核屬轉述傳聞部分之證言
    無證據能力外，餘有證據能力：
    證人簡志明於偵、審中所為有關被告違反證人Ａ女之意願，
    強制親吻及撫摸Ａ女之證言，係聽聞自Ａ女之轉述，並非其
    親身體驗之事實，核屬典型傳聞，不具有證據之適格，自無
    證據能力。證人簡志明於偵、審中證述有關Ａ女於案發當日
    遲未返家，其外出尋找，及Ａ女返家後，其所見Ａ女情狀等
    情節，依其所述，屬其親身經歷之事，自具有證據能力，被
    告選任辯護人認簡志明之證言均係傳聞，而無證據能力，尚
    有誤會。又證人簡志明於檢察官偵查中之證言，業經合法具
    結，復查無顯不可信之外部情況，依刑事訴訟法第159條之1
    第2項規定，具有證據能力（該證人所為上述屬典型傳聞陳
    述部分者，除外）。
三、本院後述引用之其他供述書證（如驗傷診斷書等），查無顯
    不可信之情況，檢察官、被告及其選任辯護人於法院審理時
    對該等書證之證據能力，均表示無意見而同意作為證據（見
    原審卷第46至47、123至126頁、本院更(一)卷第19至21頁），
    本院審酌該等證據作成之狀況亦認為適當，依刑事訴訟法第
    159條之5第1項規定，均有證據能力。
參、實體部分：
一、按犯罪事實應依證據認定之，無證據不得認定犯罪事實，刑
    事訴訟法第154條第2項定有明文。又檢察官就被告犯罪事實
    ，應負舉證責任，並指出證明之方法，同法第161條第1項亦
    有明文規定。因此，檢察官對於起訴之犯罪事實，應負提出
    證據及說服之實質舉證責任。而此所謂認定犯罪事實之證據
    ，係指足以證明被告確有犯罪行為之積極證據而言，該項證
    據必須適合於被告犯罪事實之認定，始得採為斷罪之資料（
    最高法院69年臺上字第4913號判例意旨參照）。且認定不利
    於被告之事實，須依積極證據，苟積極證據不足為不利於被
    告事實之認定時，即應為有利於被告之認定，更不必有何有
    利之證據（最高法院30年上字第816號判例意旨參照）。又
    認定犯罪事實所憑之證據，無論係直接證據或間接證據，其
    為訴訟上之證明，須於通常一般之人均不致有所懷疑，而得
    確信其為真實之程度者，始得據為有罪之認定，倘其證明尚
    未達到此一程度，而有合理之懷疑存在，本諸無罪推定原則
    ，自應為被告無罪之諭知（最高法院76年臺上字第4986號判
    例意旨、92年度臺上字第2570號判決意旨參照）。再被害人
    之陳述如無瑕疵，且就其他方面調查又與事實相符，固足採
    為科刑之基礎，倘其陳述尚有瑕疵，而在未究明前，遽採為
    論罪科刑之根據，即難認為適法（最高法院61年臺上字第30
    99號判例意旨參照）。且按現行刑事訴訟法固無禁止被害人
    於公訴程序為證人之規定，自應認被害人在公訴程序中具有
    證人適格（即證人能力），然被害人與一般證人不同，其與
    被告處於絕對相反之立場，其陳述之目的，在使被告受刑事
    訴追處罰，內容未必完全真實，證明力自較一般證人之陳述
    薄弱。故被害人縱立於證人地位而為指證及陳述，且其指證
    、陳述無瑕疵可指，仍不得作為有罪判決之唯一依據，應調
    查其他證據以察其是否與事實相符，亦即仍須有補強證據以
    擔保其指證、陳述之真實性，始得採為斷罪之依據（最高法
    院94年度臺上字第3326號判決意旨參照）。是被害人之證述
    若有瑕疵，復無適合之補強證據足以擔保其指證、陳述之真
    實性，而無法究明，則被害人單方面之指述即難採為認定事
    實之依據。
二、檢察官認被告上揭行為涉犯刑法第221條第2項、第1項之強
    制性交未遂罪嫌，係以被告之供述、證人Ａ女及簡志明之證
    言、Ａ女之行政院衛生署基隆醫院驗傷診斷書1紙等證據為
    基礎。復以：在汽車旅館櫃檯登記住房時，因被告係在Ａ女
    身旁，在被告無明顯對Ａ女不利之情形下，Ａ女囿於被告身
    為老闆之威，不敢明顯出聲向櫃檯人員求救，衡情亦非無可
    能之事；至於Ａ女在汽車旅館房內遭被告強行脫去衣物後，
    雖未伺機打電話向旅館人員或他人求救，但打電話求救或係
    解除危機之方法之一，但並非唯一之方法，遇危難者會採取
    何種解決方法常因其社會經驗臨場反應而有所不同；本件以
    Ａ女年僅20歲，社會經驗有限，突遭被告強行脫去衣物全身
    赤裸心情驚恐慌亂之際，僅記得全力注意被告之舉動，奮力
    抵抗被告所有逞欲之犯行，以求自保，而無暇甚或囿於老闆
    權威而不敢打電話向人求援，衡情甚屬可能之事，自不能僅
    因Ａ女未即時向外求援，即認Ａ女有與被告發生親密性行為
    之意願等語，資為論據。
三、訊據被告固坦承有駕車載Ａ女前往「金湧泉汽車旅館」，且
    在該汽車旅館房間內有親吻及撫摸Ａ女身體之行為，惟始終
    否認有何強制性交未遂之犯行，於警詢、偵審中辯稱：當天
    夜晚我會駕車搭載Ａ女出遊，不是因為我要教她製作滷汁的
    辦法，而是因為Ａ女有寫一封信給我，信裡面寫說她願意放
    棄明年的重新復學的條件，要把握這次的學習工作機會，希
    望能在店內做一個春風滿面的得意豬腳員工，我看信後，約
    Ａ女出去；本來要到舊的店面福德二路230號那邊，因為舊
    店是地下室又沒有人，我覺得這樣不太好，剛好我心情也不
    太好，我提議去萬里的海邊走走；後來因為天氣很冷，我問
    Ａ女要不要洗溫泉，已忘記Ａ女如何反應；因為萬里地區汽
    車旅館都可以洗溫泉，我開車經過剛好看到金湧泉汽車旅館
    招牌，Ａ女還幫我找旅館的位置；進去之後，我牽著Ａ女的
    手到樓上，我上完廁所，我邀Ａ女去洗溫泉；我幫Ａ女脫衣
    服，Ａ女當時穿一件普通的運動型拉鍊的外套，外面那件衣
    服打開，裡面那件我不清楚是什麼衣服；第二件我幫Ａ女由
    下往上脫時，Ａ女就說自己脫了，褲子我幫Ａ女解開的扣子
    ，脫到膝蓋Ａ女就自己脫，內褲也是Ａ女自己脫，我們就進
    去洗溫泉；Ａ女泡完溫泉之後，我出來看電視，Ａ女坐在房
    間內的八爪椅子上，Ａ女出來的時候沒有穿衣服，就圍著浴
    巾，我拉著Ａ女的手就在床上親吻，在親吻的時候，本來我
    要有進一步動作，Ａ女說不要，有拒絕我，我說不要就不要
    ，Ａ女說不要之後，還是未穿衣服跟我聊天，我跟Ａ女說我
    們再聊天，聊15分鐘，我就設定我的手機15分鐘，手機響，
    時間到，我們就穿衣服，我先送Ａ女回到舊店Ａ女停機車的
    地方，各自回家等語。
四、經查：
(一)、證人Ａ女於偵查中及原審固一再指稱：係被告以要教導豬腳
    （或滷汁）製作方法或培訓為由，邀約其前往餐廳舊址，其
    始搭乘被告車輛等語（見偵查卷第23頁、原審卷第106頁）
    ，但為被告所否認，而為如上所述之辯解，二人各執一詞。
    惟證人Ａ女於檢察官偵訊時證稱：95年12月26日至被告開設
    之「得意豬腳餐廳」任職時，才認識被告等語（見偵查卷第
    24頁）；於原審證稱：係於本案案發前之95年12月23日、24
    日左右，才到被告開立「得意豬腳餐廳」任職等語（見原審
    卷第106頁）。迄96年1月1日止，Ａ女到被告餐廳工作時間
    ，不滿10日，且Ａ女於任職後原有辭職之意，有Ａ女於95年
    12月31日書寫給被告之信函影本在卷可參（見偵查卷第31頁
    ），則被告所稱：因Ａ女有寫信給他，當晚才約Ａ女等語，
    並於本院本次審理時稱：可能我會錯意，因為她有寫一封信
    給我等語（見本院更(一)卷第57頁），並非無據。再者，若係
    教導滷汁或豬腳製作方法，任何白晝時間皆可，夜間22時至
    23時之時段實屬敏感，而Ａ女甫到被告餐廳工作既僅有數日
    而已，與被告並不熟識，甚至可謂生疏，以Ａ女當時已滿20
    歲，在至被告餐廳任職之前，曾有工讀生之工作歷練，為Ａ
    女自承在卷（見原審卷第112頁），Ａ女已屬稍具社會經驗
    之人，如何會不要求被告改教導或培訓時間，反而於深夜單
    身至春風滿面茶館赴約，嗣並坐上被告自小客車（見原審卷
    第106頁），本即有令人起疑之處。
(二)、當Ａ女與被告離開海邊，到達「金湧泉汽車旅館」時，Ａ女
    人身並未受到束縛，此見Ａ女之證述自明（見原審卷第107
    頁）。若Ａ女不願與被告在旅館同居一室，縱不採取大聲求
    救之激烈手段，其僅需在櫃檯處，當著旅館人員之面，表明
    其要回家不願泡溫泉，因有他人在場，被告亦沒辦法帶Ａ女
    進入旅館房間，而以Ａ女當時之年齡及歷練，為此一表明，
    實屬易事。惟Ａ女於偵查中竟稱：其僅小聲示意，發出「那
    個、那個、那個」之聲音（見原審卷第66頁，經檢辯雙方勘
    驗而無爭執Ａ女偵訊筆錄內容），以致櫃檯服務人員均未聽
    聞及發現有何異狀云云（見偵查卷第23至24頁、原審卷第10
    7頁）。則證人Ａ女所為其非自願進入旅館，進旅館房間係
    遭被告強拉上去之證言，核與其當時在旅館櫃檯未有任何不
    願意之表示所顯示之常情不符。又證人Ａ女雖曾稱：係因被
    告為老闆，不好意思云云（見原審卷第67頁，經檢辯雙方勘
    驗而無爭執之Ａ女偵訊筆錄、原審卷第108頁），但依前所
    述，Ａ女任職被告餐廳僅數日，且本有辭職之意，在權衡維
    護個人名節下，豈有如此在乎被告係其老闆之理，是Ａ女所
    為此部分證言，不足採信。
(三)、就Ａ女與被告在「金湧泉汽車旅館」房間之情形，證人Ａ女
    於偵查中係證稱：被告到房間後有要我脫外套，我不想脫，
    被告就走過來脫我外套，我示意拒絕後，被告就沒有勉強要
    我脫外套，然後被告就要我先看電視，我即坐在床邊一角，
    然後被告去廁所（泡溫泉的地方與廁所係相同位置），後來
    被告要我陪同泡溫泉，我雖然拒絕，被告還是走過來脫我外
    套，只有脫外套，其他衣服還穿在身上，後來我不知如何走
    到情趣按摩椅，被告在那裡脫掉我衣服，被告是很大力的將
    內褲連同衣服一起脫掉，當時被告速度很快，我反抗不了，
    就直接蹲下來，捲成一團，試圖不讓被告脫我衣服，我那時
    有想掙脫跑出去，可是那個門好像有磁卡還是什麼打不開；
    後來被告就拉我陪他躺到床上，我不要，二人對峙一陣子，
    被告就先躺到床上，並對我說只要我過去陪他看電視，他就
    帶我回家，不會對我怎樣，所以我就陪他一起躺在床上，後
    來被告把電視頻道轉成Ａ片無碼頻道，我看到不是很好的那
    種，所以就不看，然後想要走，就下床很快的把衣服套回去
    ，可是被告更快，又把衣服脫掉，還抓著我的手，然後我就
    起快跑回去又捲起來，被告很噁心，因為他自己衣服已經全
    部脫光，我不知什麼時候脫光的，然後就一直想要跟我怎麼
    樣，那時因為我捲成一團，被告拿我沒輒，所以就一直想要
    把我的腿扳開，造成我大腿很多瘀青，那時我一直不要，然
    後爭執了好久，被告就拿出手機，設定鬧鐘最後15分鐘，說
    如果在這最後15分鐘內我都沒有反抗，有辦法維持15分鐘的
    話，他就饒過我，之後就維持15分鐘，然後15分鐘到，手機
    響了，他就說放過我，我自行穿衣服後，他就送我離開，被
    告有用手碰我身體很多部位等語（見偵查卷第24頁、原審卷
    第67至69頁，經檢辯雙方勘驗而無爭執之Ａ女偵訊筆錄內容
    ）。Ａ女於原審則結證稱：「（被告當時去泡溫泉，當時你
    為何沒有跟外面求助？）我就看我的電視，我也沒有打電話
    ，我當時沒有注意到房間有電話，當時我也沒有想說開門離
    去。」、「（溫泉大概洗了多久？）我沒有注意多久。」、
    「（當天你們是穿怎樣的衣服？）當時是冬天，我有穿外套
    ，當天我是穿長褲、衣服、外套，長褲是牛仔褲，上衣是一
    般的衣服，是不是毛衣我有點忘了，我穿的衣服大部分都是
    沒有拉鍊，用套的，外套是拉鍊式的。」、「（之後發生何
    事？）被告脫下我的外套、被告是好心的感覺，一直要幫我
    脫衣服，我也不是說我同意，是被告一直拉，之後被告很順
    手，就把我外套、衣服、褲子脫掉，我當時說，被告你幹嘛
    ？被告說，我要跟你做愛，你不要亂來。當時我的牛仔褲被
    脫下來，可是沒有離開我身體，我很快又拉回去，第二次脫
    的時候，被告把褲子拿走了，我緊張全身捲成一團，拿圍巾
    遮住身體，之後被告想跟我做愛，我還是一樣，被告先脫我
    衣服一次，我把衣服穿回去，在我穿衣服的過程中，被告把
    電視轉到色情頻道，當時被告開始想要對我怎樣，我當然就
    是不要，因為我一直不要，被告一直想要，最後結束是因為
    我歇斯底里，被告可能看我有異狀，被告自己提出，說他用
    他的手機設定15分鐘的鬧鐘，如果我可以在15分鐘內不要動
    的話，被告就可以放過我，我就真的在15分鐘內沒有動作。
    」、「被告很噁心，用他的身體碰觸我。當時我是捲曲狀態
    ，被告一直親我的背部，摸到我身體的手、腳、胸部、下體
    ，我想說我不要動，被告就可以放過我。」、「（你與被告
    在房間待了約一個鐘頭，期間是否有想要打開房門？）我一
    開始想等被告趕快洗澡洗好，其他的事情我沒有注意到。」
    等語（見原審卷第109至110頁）。惟查：
    (1)關於Ａ女於「金湧泉汽車旅館」房間內，是否曾試圖打開
      房門離開一節，Ａ女於檢察官訊問時證稱：房門好像有磁
      卡或是其他設置而打不開云云，於原審則證稱：只想被告
      趕快洗好澡，其他事情則未注意等語，先後證述歧異。
    (2)證人即「金湧泉汽車旅館」副理陳慶安於原審證稱：被告
      及Ａ女投宿之773號房間配置一樓是車庫，二樓是房間，投
      宿之客人要自二樓房間內外出，只要自房間內徒手即可打
      開房間，不須要有鑰匙或其他器具，至於車庫的鐵捲門亦
      僅須按設置在車庫內牆壁上的按鈕即可，不須配合鑰匙或
      遙控器等語明確（見原審卷第102至105頁）。而觀以卷附
      之「金湧泉汽車旅館」773號房間自房內所拍攝之房間門
      之情況（見原審卷第37頁），該房間門與一般家用門無異
      ，自內應可開啟，證人陳慶安所述應屬事實。則Ａ女於偵
      查中所述該房間門打不開云云，顯非實情。
    (3)證人陳慶安於原審復證稱：「金湧泉汽車旅館」每個房間
      都有電話，拿起電話撥「9」即可與管控室聯絡，這些訊
      息在電話上面就可以看到等語（見原審卷第105頁），卷
      附案發地點房間之照片，亦顯示在該房間床頭邊櫃上確有
      一具電話（見原審卷第35至36頁），可見案發地點房間內
      確有電話可對外聯絡。而Ａ女既證稱：被告進入房間後係
      先自行至浴室泡溫泉，獨留Ａ女坐在房間床上看電視等語
      ，則當時Ａ女身體顯未受到任何拘束，縱使Ａ女係第一次
      到汽車旅館，若其不願與被告共處一室，其應可看見在床
      頭櫃上有電話，而得趁被告在泡溫泉未著衣物之機會，撥
      打電話對外求援，或嘗試自未上鎖之房間門離去，此均屬
      容易想到之事，一般少女遇到類此情形，如欲離開，亦會
      採取同一方式脫離險境。惟Ａ女竟證述：當時沒有注意到
      房間裡面有電話，也沒有想到開門離開云云（見原審卷第
      109頁，於偵查中Ａ女係證稱打不開），實有悖於常理。
    (4)Ａ女既證承其於案發當日係穿著牛仔褲及套頭式上衣，查
      牛仔褲材質較為堅硬，穿脫不易，而套頭式之服則係以向
      上脫去之方式較為便利，是以Ａ女穿著之衣物而言，倘Ａ
      女非自願脫去身上衣物，被告縱欲脫去Ａ女衣物，亦顯非
      易事。而Ａ女於原審固證稱：「我也不是說我同意，是被
      告一直拉，之後被告很順手，就把我外套、衣服、褲子脫
      掉」云云，惟若Ａ女未同意，被告如何能「很順手」把Ａ
      女衣物脫掉，又如何能於當時快速脫去Ａ女衣物二次，此
      實令人費解。且如果當時Ａ女在被告強脫其衣物時有反抗
      動作，理應會在其身體各處留下傷痕，然依Ａ女提出之行
      政院衛生署基隆醫院驗傷診斷書之記載，Ａ女於案發後僅
      受有兩側下股及膝部有三處瘀傷（見後述），而該等傷情
      ，依Ａ女指述，係被告脫去其衣服後，為與其性交，強制
      拉開其大腿而形成者，與被告強制脫去Ａ女衣服之行為無
      涉。則Ａ女是否確遭被告強制脫去衣褲後加以親吻及撫摸
      ，亦啟人疑竇。
    (5)綜上所述，證人Ａ女所述其如何被迫進入旅館無法離開，
      如何被強脫身上衣物，遭被告強制性交未遂等情，實有多
      處明顯之實質瑕疵，尚難採為認定被告確有檢察官所指之
      上開犯行之證據。
(四)、復由Ａ女證稱：被告進入房間後係先自行至浴室泡溫泉，獨
    留Ａ女坐在房間床上看電視等語，已顯示被告當時顯無以妨
    害Ａ女身體自由為手段而與Ａ女為性交行為之想法。又被告
    固坦承其於「金湧泉汽車旅館」房間，有脫掉Ａ女之外套及
    將外褲脫至Ａ女膝蓋處，Ａ女裸身時，其有撫摸Ａ女等情，
    核與Ａ女於原審證述：被告有在「金湧泉汽車旅館」房間親
    吻並撫摸其全身等語相符。惟由被告供述於親吻及撫摸Ａ女
    後，見Ａ女不願意進一步為性交行為，乃以手機設定鬧鐘，
    於15分鐘鬧鐘響，即開車搭載Ａ女離開「金湧泉汽車旅館」
    等情，亦經證人Ａ女於檢察官偵訊及原審審理時承認有此情
    形。觀以Ａ女既已與被告進入汽車旅館房間，被告如欲以強
    制力對Ａ女為性交行為，以其男子力量，自非難事，其卻於
    見Ａ女不願進一步為性交行為時，猶有如上所述之等待之舉
    ，足見被告所辯：未以強制方式脫去Ａ女衣服，亦未以強暴
    違反Ａ女意願方式，親吻及撫摸Ａ女，以及其無此意圖等語
    ，尚非無稽。
(五)、再證人簡志明雖於檢察官偵訊及原法院審理時證稱：案發後
    見證人Ａ女返家後即先洗澡，洗澡後即一直大哭，其詢問原
    因，Ａ女才說出被告強制親吻及撫摸情節等語（見偵查卷第
    33頁、原審卷第119頁）。惟簡志明所述之Ａ女哭泣之原因
    係聽聞自Ａ女之典型傳聞，無證據能力，業見前述。且簡志
    明證述見Ａ女哭泣之情，縱使為真實，亦僅能證明Ａ女於返
    家後之情形。而Ａ女於案發後何以哭泣，涉及Ａ女個人主觀
    情緒，尚難以證人簡志明之證述，用以補強證人Ａ女前述顯
    有瑕疵證言之證明力。
(六)、至於證人Ａ女提出之行政院衛生署基隆醫院驗傷診斷書，固
    記載Ａ女於96年1月3日至該醫院就診時，其大腿上半部兩側
    各有一處2X2公分（病歷記載2X1公分）、1X1公分之瘀傷、
    左腿膝蓋有一1X1公分之瘀傷，並經本院於本次審理向該醫
    院調取Ａ女病歷資料在卷可參。就此傷情，依Ａ女之證述，
    係被告脫去其衣服後，為與其性交，強制拉開其大腿造成者
    。惟查，Ａ女係於96年1月3日始前往驗傷，縱如證人簡志明
    於原審所述：（1月2日凌晨）Ａ女在大腿內側靠近生殖器官
    那邊有傷痕，大約有手掌大，一點一點的，感覺是手用力掐
    ，我是在A女洗澡完看到等語（見原審卷第120頁），其間仍
    有時間上之間隔，且證人簡志明所稱：手掌大云云，亦與上
    揭驗傷診斷書之記載有所出入。再者，Ａ女於警詢中證稱：
    我掙扎時，被告有用力拉扯我的手腳，我用雙手推拒，求被
    告住手，但他不聽等語（見該警詢筆錄第3頁）；於原審證
    稱：傷痕都是在大腿內側，就是被告扳開我的那個地方，被
    告很用力的按，有造成瘀青，且被告當時有拉我的手，很大
    力，很痛等語（見原審卷第111頁）。若依Ａ女所述，其於
    反抗掙扎中，被告亦有用力強拉其手，則為何Ａ女手部全無
    傷情，單僅其大腿內側及膝部有上開三處瘀傷，尚有疑問。
    是上開驗傷診斷書所記載之Ａ女瘀傷，是否確係96年1月1日
    深夜或2日凌晨，在上開旅館內由被告所造成者，有待商榷
    。因Ａ女所為不利於被告之證述，有明顯瑕疵可指，則此事
    隔逾一日始就診檢查之驗傷診斷書，尚無法用以作為擔保Ａ
    女上揭有瑕疵證言確屬真實之補強證據。
五、綜上論述，Ａ女所為不利於被告之證述，因有明顯瑕疵可指
    ，且證人簡志明之證述及驗傷診斷證明，復無法擔保證人Ａ
    女所為有實質瑕疵指述之真實性，是Ａ女證言尚難作為認定
    被告被訴犯罪事實之依據。檢察官所舉證據及本院依據卷內
    資料調查證據之結果，尚不足以使本院獲有無合理可疑程度
    之確信，得以認定：被告確有公訴意旨所指之強制性交未遂
    之犯罪。此外，復查無適合且可信之證據足資證明被告有此
    部分犯行，被告被訴強制性交未遂犯罪，應屬不能證明。
六、從而，原審對被告被訴強制性交未遂部分，為無罪之判決，
    核無違誤，應予維持。檢察官雖以：「(一)所謂『教導豬腳滷
    汁製作方法』只不過是被告邀約Ａ女外出之藉口，事實上被
    告並未教導Ａ女豬腳滷汁製作方法，因此，Ａ女指述並無違
    反常理之處，更何況，正因為豬腳滷汁製作方法關乎重大商
    機，因此才使Ａ女陷於誤信而搭乘被告汽車，Ａ女之指述並
    無不合理之處。(二)被告帶Ａ女進入『金湧泉汽車旅館』之前
    ，只有強吻Ａ女，並無進一步之行為，且在Ａ女推開被告之
    後，被告即停止強吻行為，因此Ａ女對被告並不至於產生太
    大的恐懼或戒心，同時也欠缺被告心懷不軌的證據，因此被
    告帶Ａ女進入『金湧泉汽車旅館』之時，Ａ女倘若向櫃檯大
    聲呼救，該如何啟口？若向櫃檯人員稱『他剛才強吻我，請
    你們救救我』，豈非讓人覺得小題大作？況且被告當時係Ａ
    女僱主，掌控Ａ女工作權，Ａ女迫於前途實不能得罪被告，
    以免工作不保。(三)Ａ女受有兩側下股多處瘀傷之傷害，即足
    以證明Ａ女受到被告施以強暴手段，否則Ａ女何以致傷？該
    傷勢亦與Ａ女指訴被告強力抓住其雙腿欲強制性交之過程完
    全相符，當然足以作為被告強制性交未遂之證據。蓋倘若依
    被告所辯，是Ａ女同意使其親吻及撫摸全身，則被害人兩側
    下股又豈會造成多處瘀傷？至於Ａ女係於96年1月3日始前往
    驗傷一節，由於被告係在96年1月2日始送Ａ女返家，而Ａ女
    在回家之後即因行為舉止異常，為男友簡志明發覺有異追問
    ，Ａ女才說出受辱經過，於是在簡志明陪同下，先行前往警
    局報案，在警方提醒下才前往醫院驗傷，此一過程耽擱一段
    時間，是Ａ女前去醫院驗傷已是96年1月3日，時間上完全密
    接，並無不合理之處」等語，提起上訴，指摘原審判決此部
    分之無罪諭知為不當。然查：就當夜被告與Ａ女二人為何碰
    面之緣由，其二人各執一詞，惟Ａ女亦確有於95年12月31日
    寫信予被告，業見前述。況且，若係教導滷汁或豬腳製作方
    法，任何白晝時間皆可，實無在夜間22時至23時以後為之之
    必要，而Ａ女當時到被告餐廳工作僅數日，與被告間之關係
    生疏，Ａ女為何會不要求被告改時間教導或培訓，反而於深
    夜單身赴約，Ａ女此舉本即啟人疑竇，則其所稱：教導或培
    訓之說，當難以採信。又Ａ女當時若不願隨同被告進入汽車
    旅館，以其與被告間認識僅數日，彼此生疏之關係，且Ａ女
    本有辭職之意，焉有為保工作而不好意思求助之理。況Ａ女
    當時根本不用大聲呼救，僅需當著旅館櫃檯人員之面，表明
    其要回家，不要泡溫泉即可，有他人在場，被告亦無可奈何
    ，自無所謂「不能啟口」或「讓人覺得小題大作」之問題。
    另檢察官依Ａ女請求提起上訴之理由，固以驗傷診斷書為據
    ，並以前述理由說明Ａ女前去醫院驗傷雖是96年1月3日，但
    時間上仍係完全密接，並無不合理之處。惟此仍為Ａ女單方
    面之說詞，且因有時間之間隔，究竟Ａ女上開三處瘀傷是否
    確係於案發當時在汽車旅館內因被告行為所致，尚有疑問，
    業見前述。綜上，Ａ女所為不利於被告之證言既有明顯瑕疵
    ，難以採為認定犯罪事實之依據，本案檢察官復未提出具有
    關連性且可信之補強證據得以擔保Ａ女所為顯有瑕疵證言之
    真實性，則檢察官上訴核屬無理由，應予駁回。
據上論斷，應依刑事訴訟法第368條，判決如主文。
本案經檢察官許仲瑩到庭執行職務。
中    華    民    國    99    年    11    月    19    日
                  刑事第十三庭  審判長法  官  曾德水
                                      法  官  宋松璟       
                                      法  官  王復生       
以上正本證明與原本無異。
檢察官如不服本判決，應於收受送達後10日內向本院提出上訴書
狀，其未敘述上訴之理由者並得於提起上訴後10日內向本院補提
理由書（均須按他造當事人之人數附繕本）「切勿逕送上級法院
」。
                                      書記官  陳靜雅
中    華    民    國    99    年    11    月    22    日

司法院資訊處製作；財團法人民間司法改革基金會備份。
